【裁判字號】    97,訴,73
【裁判日期】    970930
【裁判案由】    毒品危害防制條例
【裁判全文】
臺灣基隆地方法院刑事判決                97年度訴字第73號
公  訴  人  臺灣基隆地方法院檢察署檢察官
被      告  庚○○
選任辯護人  侯傑中律師
上列被告因毒品危害防制條例案件，經檢察官提起公訴（96年度
偵字第5904號），本院判決如下︰
    主  文
庚○○無罪。
    理  由
一、公訴意旨略以：被告庚○○明知MDMA（俗稱搖頭丸）為政府
    公告管制之第二級毒品，未經許可不得持有，竟意圖販賣，
    而於民國96年7月25日凌晨2、3 時許，在基隆市○○區○○
    街172巷16號承葳工程行內，自不詳姓名男子2人處取得第二
    級毒品MDMA共976顆（總淨重306.72公克）。嗣96年7月30日
    下午4時40 分許基隆市警察局第三分局執行搜索時，於承葳
    工程行內當場扣得上開第二級毒品MDMA，並以承葳工程行之
    股東丙○○、甲○○違反毒品危害防制條例為由移送偵辦，
    嗣經訊畢承葳工程行員工丁○○後，依其供述循線調查查獲
    ，因認被告涉犯毒品危害防制條例第5條第2項之意圖販賣而
    持有第二級毒品罪。
二、按犯罪事實應依證據認定之，無證據不得認定其犯罪事實。
    又不能證明被告犯罪者，應諭知無罪之判決，刑事訴訟法第
    154條第2項、第301條第1項分別定有明文。再按，事實之認
    定，應憑證據，如未能發現相當證據，或證據不足以證明，
    自不能以推測或擬制之方法，為裁判基礎；且認定不利於被
    告之事實須依積極證據，苟積極證據不足為不利於被告事實
    之認定時，即應為有利於被告之認定；另認定犯罪事實所憑
    之證據，雖不以直接證據為限，間接證據亦包括在內，然無
    論直接證據或間接證據，其為訴訟上之證明，須於通常一般
    之人均不致有所懷疑，而得確信其為真實之程度者，始得據
    之為有罪之認定，倘其證明尚未達到此一程度，而有合理之
    懷疑存在，無從使事實審法院得有罪之確信時，即應由法院
    為諭知被告無罪之判決（最高法院40年臺上字第86號、30年
    上字第816號、76年臺上字第4986號判例參照）。
三、公訴人認被告涉犯意圖販賣而持有第二級毒品罪嫌，無非係
    以證人丁○○之證述及扣案之不明藥丸經內政部警政署刑事
    局鑑定結果檢出MDMA成分，共976 顆（總淨重306.72公克）
    資為論據。
四、訊據被告固不否認於96年7月25日夜間有至承葳工程行，並
    有叫證人丁○○將扣案之第二級毒品MDMA拿去放，惟於偵、
    審中堅決否認有何意圖販賣而持有第二級毒品MDMA之犯行，
    並辯稱：「當天96年7月25日晚上12點多己○○以000000000
    0 打我手機0000000000說有事找我，叫我去承葳工程行找他
    ，接完電話後20分鐘左右，我開我媽媽的車1063-QB 載乙○○一起去承葳工程行，我與乙○○一起到承葳工程行門口按
    電鈴，己○○的小弟丁○○出來開門，我與乙○○就進去承
    葳工程行裡面吃買的鹹酥雞及燒烤類的東西，丁○○看過乙○○1、2次，都是我帶乙○○去的時候看見的，我到承葳工
    程行時，己○○還打了2、3通我的手機告訴我他在路上叫我
    在工程行等他，丁○○在隔壁打電腦，在放電視的屋內我有
    看見1位20來歲的年輕人，年高約160幾公分，體重約75公斤
    ，頭髮及肩直髮未染髮，我問丁○○該名年輕人是誰，丁○○說是己○○的朋友來等己○○的，我不曉得丁○○如何稱
    呼該名年輕人，該名年輕人坐在我們旁邊一起看電視，但並
    沒有交談，約己○○到工程行前1 個小時左右該名年輕人就
    離開了，該名年輕人走到丁○○打電腦的房內，該名年輕人
    就走了，丁○○就拿了1 包用牛皮紙袋有手提把的東西進來
    ，並放在我們吃東西的桌上，我問丁○○那是什麼東西，丁○○說那是搖頭丸要寄放給己○○的，我有打開該紙袋看，
    紙袋內有透明的真空塑膠袋，裡面裝有綠色顆狀的東西，看
    完後我叫丁○○拿去旁邊放，我們到工程行後2 個小時左右
    ，己○○回來，丁○○跟我們一起在看電視，己○○回來有
    跟我們一起看電視，我問己○○找我什麼事，己○○說我有
    欠他錢多少要還給他一些（我欠己○○30幾萬），我說我工
    作有領到薪水再按月還他1萬元，己○○說好，約10 分鐘左
    右，我與乙○○要離開走到門口，我對己○○說他朋友有拿
    1 包東西要給他，我叫丁○○拿去放，我就跟乙○○走了，
    時間大約是26日凌晨3 點。當時在工程行的有我、乙○○、
    丁○○、己○○還有先走的那個年輕人」等語。經查：
  (一)觀諸被告所持用之0000000000號行動電話與證人己○○所持
    用之0000000000號行動電話之雙向通聯紀錄所示：96年7 月
    25日23時42分45秒、96年7月26日0時20分08秒、96年7月26
    日0時30分29秒（詳96年偵字第4117號偵查卷第4頁、96年度
    偵字第5904號偵查卷第90頁），當時被告確實有接到證人己○○之來電，且當時被告之基地台位置係在七堵區○○街，
    而證人己○○之基地台位置則從基隆市○○路117巷35弄12-
    2號2樓頂移動至基隆市○○區○○街12-6號10樓頂樓平台，
    是被告辯稱：當天晚上己○○以0000000000打伊手機000000
    0000說有事找伊，叫伊去承葳工程行找他，伊到承葳工程行
    時，己○○還打了2、3通伊的手機告訴伊他在路上叫伊在工
    程行等他等語，非毫無所據。
  (二)證人乙○○於96年12月21日檢察官偵訊時雖證述：「（問：
    你有無去過承葳工程行？）承葳在哪裏？」、「（問：承葳
    工程行在基隆市○○區○○街172巷16 號）沒有」、「（問
    ：庚○○曾否找過你一起到承葳工程行吃東西？）沒有，承
    葳工程行在哪裏我都不知道」等語（詳5904號偵卷第66-67
    頁），顯與證人丁○○於96年11月23日偵訊時所稱：「（問
    ：乙○○有無到過承葳工程行？）有，他也去找庚○○」（
    詳4117號偵卷第141頁）；於本院97年6月19日審理時證述「
    （問：你是否認識乙○○？）認識，也是小時候就認識，他
    與被告是同校的同學，跟我姐姐也是同學，是否同班我不清
    楚」、「（問：乙○○有無去過承葳工程行？）有，去過2
    、3 次，他都自己來公司，都是找被告聊天」、「我記得告
    叫我把那包白色東西拿去放那天，乙○○也有來找被告聊天
    ，所以乙○○確實有來過承葳工程行」（詳本院97年6月19
    日審理筆錄第7-8頁）相左；亦與證人己○○於本院97年6月
    19日審理時之證述「（你是否認識乙○○？平常是否有聯絡
    ？）認識，我們是住在同一社區，認識時間比較長，但比較
    少聯絡，只有在社區遇到會打招呼、聊天，他會去承葳工程
    行找庚○○聊天，我有遇過他，但幾次我不記得」、「（問
    ：本案發生後，你是否記得有與乙○○聯絡過？）乙○○在
    收到開庭通知時，有到工程行跟我碰面，庚○○在案發當天
    晚上在工程行我們在討論的時候，有跟我說拿那包東西的那
    天乙○○有在，所以我就問乙○○當天情況怎樣，他說他在
    看電視，他不清楚，乙○○並沒有說他要不要去地檢署作證
    」等語（詳本院97年6月19日審理筆錄第16-17頁）不符，是
    證人乙○○於偵查中所為不知承葳工程行在哪裏，亦未曾去
    過承葳工程行之證述，顯係有所顧忌而故為與事實不符之虛
    偽陳述。
  (三)證人丁○○於96年7月30 日警訊時先供稱：「搖頭丸是我昨
    天晚上12點左右到台北市一家名叫節奏酒吧喝酒時在包廂內
    撿到的，我也不知道是搖頭丸就把它帶回公司，就把它放在
    公司廚房後面」、「東西確實是我拿回來的」等語（詳4117
    號偵查卷第9頁）；於96年7月31日檢察官內勤訊問時復稱：
    「那也不算撿的，人家放在沙發上，是我拿的」等語（詳41
    17號偵卷第28頁背面）；於96年10月26日檢察官偵訊時改稱
    ：「那不是我的，那是庚○○的，我之前說謊」、「我去警
    察局時，我不曉得罪會這麼重，我當時想要幫他們扛」、「
    警察來的前5、6天，有一天凌晨我去公司，庚○○已經在公
    司的房間看電視，他有帶一個斜背包，我看到他的時候，他
    扣案的那包東西就放在他身邊，他看到我，就把那包東西放
    在桌上，叫我拿去公司後面廚房的椅子下放，位置就是被警
    察查獲的位置」等語（詳4117號偵查卷第97頁背面）；於96
    年11月20日檢察官偵訊時復稱：「（問：去找庚○○的那2
    名男子是何時到承葳工程行？）他們大約凌晨2 點左右到承
    葳工程行，他們是到小房間找庚○○，到了凌晨3 點左右，
    庚○○叫我進去，該2 名男子在看電視，庚○○就把那包東
    西交給我，要我拿到後方放」等語（詳4117號偵查卷第113
    頁背面），是證人丁○○就扣案之第二級毒品MDMA是否是被
    告帶至承葳工程行、被告如何叫他拿去放等節，證人丁○○
    前後證述不一，顯有重大瑕疵，尚應調查其他積極證據以佐
    其實。嗣本院於審理時再次詰問證人丁○○，證人丁○○先
    於97年6月19 日審理時證稱：「（提示卷內被告提出之錄音
    譯文，譯文內容是否你與被告的對話？）是」、「（問：你
    在錄音中有對被告說『你要叫我咬石頭出來喔』表示你知道
    這包東西是石頭拿來的，為何你剛說不知道是何人拿來的？
    ）我剛才有隱瞞『石頭』這個人，但我只看過他2 次．．．
    石頭就是我剛說那兩名男子中的其中一人」、「（問：為何
    要隱瞞石頭這個人？）我跟石頭不熟，我怕我把他講出來，
    他會來找我，我會說是被告，是因為確實是被告叫我將那包
    東西拿去放的，所以我才說被告，因為我認識被告比較久，
    不擔心被告會來找我」等語（詳本院97年6月19 日審理筆錄
    第5頁），繼於本院97年9月18日審理時又結證稱：「（扣案
    之搖頭丸是否是石頭帶來的？）對」、「（問：為何在警詢
    、偵查中不說搖頭丸是石頭帶來工程行的？）石頭好像有被
    通緝，我當初想說跟他沒有關係，所以就沒有說」、「（問
    ：後來為何改稱搖頭丸是被告的？）後來知道事情很嚴重，
    而且裡面很難關，因為我怕把石頭說出來，石頭會來找我，
    因為石頭當時是被通緝的，因為是被告叫我拿去放的，所以
    我只好說是被告的」、「（問：你剛說你一直不敢說的原因
    ，是因為石頭被通緝，怕被報復，你被收押禁見，怎會知道
    石頭被通緝？）我是出來的時候才知道，我一開始就沒有想
    要把石頭講出來，後來知道他被通緝，就更不敢說」等語（
    詳本院97年9月18日審理筆錄5-7頁），是以被告辯稱扣案之
    第二級毒品MDMA並非其帶至承葳工程行乙節，並非全然無據
    ，證人丁○○於警訊、偵查時所為證言，姑不論是否確因害
    怕遭綽號「石頭」之人報復而故為虛偽之陳述，審諸其歷次
    證言，不僅前後供述反覆不一，相互矛盾，顯有瑕疵，且就
    於案發後，證人己○○找其與被告至承葳工程行一起討論時
    ，證人丁○○稱被告「沈默一直不說話」、「被告還是不說
    話，被告還是一直拖」等情，亦與證人己○○所證「庚○○
    說那是別人拿來的，要拿來給我，．．後來就跟庚○○爭辯
    ，．．丁○○在旁邊看我們爭辯」等情（詳本院97年6月19
    日審理筆錄第13-14頁），完全不符，另就96年7月25日夜間
    乙○○究有無到承葳工程行亦交代不清，時而稱有，時而稱
    沒有，再參諸證人己○○於本院97年6月19 日審理時亦已結
    證稱：「（問：你是否認識石頭？）認識，應該算是的我朋
    友，我常在承葳工程行，石頭有時會來工程行找我聊天，丁○○、庚○○都見過」、「石頭偶而也會電視看到很晚」等
    語（詳本院97年6月19日審判筆錄第19-20頁），然證人丁○○除於本院審理時先稱「我只看過他2次，第1次在公司門口
    ，第2 次是在公司裡面，是來找被告」等語（詳本院97年6
    月19日審判筆錄第5頁），後稱「石頭來的時候，1次是被告
    開門的，另1 次我忘記是誰叫我開門的，石頭進來後就直接
    進入小房間，石頭來的1次是我拿東西去放的那次，另1次小
    房間內也是很多人。石頭來的那兩次，己○○應該不在」等
    語（詳本院97年6月19日審理筆錄第10 頁），同一次審判期
    日，就有關綽號石頭之人究竟到過承葳工程行幾次，其證述
    亦不一，證人丁○○是否圖迴護證人己○○或綽號石頭之人
    而誣指扣案之第二級毒品MDMA是被告帶至承葳工程行誠屬可
    能，自難以其前後不一、具有重大瑕疵之警、偵訊證言充為
    被告論罪依據。
  (四)再佐以本院於取得被告同意後，函請法務部調查局為被告施
    以測謊鑑定，經法務部調查局以控制問題法、混合問題法為
    被告測謊結果「庚○○稱(1)其未將系爭扣案之MDMA帶至承葳
    工程行；(2)當時乙○○曾與其至承葳工程行；上述問題經測
    試無情緒波動之反應，研判未說謊」，有法務部調查局97年
    3月28日調科壹字第09700117980號測謊報告書在卷可按。是
    被告辯稱扣案之之MDMA非其帶至承葳工程行，且其於96年7
    月25日晚上是與證人乙○○一起至承葳工程行乙節，均堪採
    信。
  (五)末按販賣毒品行為，並不以販入之後復行賣出為要件，只要
    以營利為目的，將毒品販入或賣出，有一於此，其犯罪即為
    完成，僅於意圖營利而販入以外之其他原因而持有毒品後，
    另行起意販售，而尚未著手於販售之情形，始有意圖販賣而
    持有毒品罪之適用（最高法院90年度台上字第7782號裁判參
    照）。查基隆市警察局第三分局警員於96年7月30日下午4時
    40分許持本院核發之搜索票，在基隆市○○街172巷16 號承
    葳工程行實施搜索時，除所查扣之第二級毒品MDMA共976 顆
    （總淨重306.72公克）業經被告否認為其持有，且經送內政
    部警政署刑事警察局進行指紋鑑定，鑑定結果認因指紋特點
    不足，無法比對，有內政部警政署刑事警察局96年12月6 日
    刑鑑字第0960183433號函在卷可考（詳96年度偵字第4117號
    偵查卷第154 頁）外，另在承葳工程行內所查扣之夾鏈袋、
    電子磅秤等物，業據證人丁○○證述，是其用來分裝龍魚藥
    粉所用（詳4117號偵查卷第9 頁背面），而夾鏈袋上之指紋
    ，經內政部警政署刑事警察局以指紋特徵點比對法鑑定結果
    ，確實與證人丁○○之左拇指指紋相符，有上開鑑驗書在卷
    可稽，是前述夾鏈袋、電子磅秤均無從證明與起訴意圖販賣
    而持有事實有何證據關連性，顯然亦無從據以補強證人丁○○於警、偵訊所為不利於被告之證述，仍不足為不利被告之
    認定。
  (六)綜上，公訴人認被告有意圖販賣而持有第二級毒品MDMA之犯
    罪嫌疑，固有其論據，然經本院調查結果，既有前開合理之
    懷疑，公訴人所舉之積極證據且尚不足為被告意圖販賣而持
    有毒品事實之認定，故被告被訴意圖販賣而持有第二級毒品
    MDMA之犯行，應屬不能證明，此外，復查無其他積極證據足
    以證明被告有何意圖販賣而持有毒品之犯行，應為無罪之諭
    知。
五、至於扣案之第二級毒品MDMA共976 顆（總淨重306.72公克）
    ，究否係綽號「石頭」之人帶至承葳工程行交予證人丁○○
    ，轉交予證人己○○，綽號「石頭」之人、證人己○○、證
    人丁○○是否涉違反毒品危害防制條例相關罪責？證人丁○○於偵、審中所為之虛偽證述，是否涉犯偽證罪，均應由檢
    察官另行偵辦，併此敘明。
據上論斷，應依刑事訴訟法第301條第1項，判決如主文。
本案經檢察官戊○○到庭執行職務。
中    華    民    國    97    年    9    月    30    日
                  刑事第三庭審判長法    官  鄭景文
                                  法    官  黃永定
                                  法    官  林淑鳳
以上正本證明與原本無異。
如不服本判決應於收受本判決後10日內向本院提出上訴書狀，其
未敘述上訴理由者，並得於提起上訴後10日內向本院補提理由書
狀（均須按他造當事人之人數附繕本）「切勿逕送上級法院」。
中    華    民    國    97    年    10    月    2     日
                                  書 記 官  王靜敏


司法院資訊處製作；財團法人民間司法改革基金會備份。
